臺灣新竹地方法院刑事判決　　　　　　　 96年度訴字第399號
公　訴　人　臺灣新竹地方法院檢察署檢察官
被　　　告　甲○○
　　　　　　　　　　（現於台灣新竹監獄新竹分監執行中）
上列被告因違反毒品危害防制條例案件，經檢察官提起公訴（96
年度毒偵緝字第88號），經本院合議庭裁定進行簡式審判程序，
判決如下：
    主  文
甲○○施用第一級毒品，累犯，處有期徒刑玖月。
    事  實
一、甲○○前於民國88年間因施用毒品案件，經臺灣桃園地方法
    院以88年度毒聲字第2230號裁定送勒戒處所觀察、勒戒後，
    認有繼續施用毒品傾向，再經同法院以88年度毒聲字第6462
    號裁定令入戒治處所施以強制戒治1年，嗣經同法院以89年
    度毒聲字第2135號裁定停止戒治，所餘戒治期間付保護管束
    ，嗣再經同法院於89年8月29以89年度毒聲字第5555號裁定
    撤銷停止戒治，令入戒治處所施以強制戒治，於90年12月17
    日強制戒治期滿執行完畢，並由臺灣桃園地方法院檢察署檢
    察官以91年度戒偵字第44號為不起訴處分確定。復於上開強
    制戒治執行完畢釋放後5年內，先於92年間因施用第二級毒
    品案件，經本院於92年4 月21日以92年度竹北簡字第63號判
    決判處有期徒刑6月確定（另由本院以92年度毒聲字第261號
    裁定送強制戒治，惟於93年1 月9日因毒品危害防制條例修
    正停止執行而未執行完畢），並與其於同年間另犯施用第一
    級毒品案件經本院以92年度訴字第595號判決判處之有期徒
    刑8月接續執行後，甫於94年3月19日縮刑期滿執行完畢。再
    於95年間因施用第一級毒品案件，經本院於95年9月4日以95
    年度訴字第491號判決判處有期徒刑8月確定，刻正執行中。
    竟仍不知悔改，於95年8月9日下午4時20分許親自採尿封瓶
    時起回溯前26小時內之某時止，在新竹縣關西鎮○○里○
    ○街35號住處，以將第一級毒品海洛因摻入香菸內吸食之方
    式，施用第一級毒品海洛因1次。嗣因甲○○為列管毒品人
    口，經警於上述時間採集其尿液送驗而查獲。
二、案經新竹縣警察局新埔分局報請臺灣新竹地方法院檢察署檢
    察官偵查起訴。
    理  由
一、本件被告甲○○所犯施用第一級毒品罪，並非死刑、無期徒
    刑、最輕本刑為三年以上有期徒刑之罪，或高等法院管轄第
    一審之案件，被告於本院準備程序進行中，就被訴事實為有
    罪之陳述，經本院合議庭認合於刑事訴訟法第273條之1第1
    項之規定，裁定進行簡式審判程序，合先敘明。
二、上揭犯罪事實，業據被告甲○○於本院審理時供述明確，而
    被告於95年8月9日下午4時20分，為警予以採集其尿液檢體
    ，經臺灣檢驗科技股份有限公司檢驗，呈鴉片類嗎啡陽性反
    應，此有臺灣檢驗科技股份有限公司95年8月25日出具之濫
    用藥物尿液檢驗報告（檢體編號：GＺ00000000000）及真實
    姓名代號對照表各1件在卷可按。是被告之自白核與事實相
    符，其施用第一級毒品海洛因之事證明確，堪予認定。
三、按施用第一級毒品為犯罪行為，毒品危害防制條例第10條第
    1項定有處罰明文。故施用第一級毒品者，依前揭規定本應
    科以刑罰。惟基於刑事政策，對合於一定條件之施用者，則
    依同條例第20條、第23條之規定，施以觀察、勒戒及強制戒
    治之保安處分。又毒品危害防制條例於92年7月9日修正公布
    ，自93年1月9日施行，其中第20條、第23條將施用毒品之刑
    事處遇程序，區分為「初犯」及「5年內再犯」、「5年後再
    犯」。依其立法理由之說明：「初犯」，經觀察、勒戒或強
    制戒治後，應為不起訴處分或不付審理之裁定；經觀察、勒
    戒或強制戒治執行完畢釋放後，「5年內再犯」者，因其再
    犯率甚高，原實施之觀察、勒戒及強制戒治既已無法收其實
    效，爰依法追訴或裁定交付審理。至於經觀察、勒戒或強制
    戒治執行完畢釋放後，「5年後再犯」者，前所實施之觀察
    、勒戒或強制戒治已足以遮斷其施用毒品之毒癮，為期自新
    及協助其斷除毒癮，仍適用「初犯」規定，先經觀察、勒戒
    或強制戒治之程序。從而依修正後之規定，僅限於「初犯」
    及「5年後再犯」二種情形，始應先經觀察、勒戒或強制戒
    治程序。倘被告於5年內已再犯，經依法追訴處罰，縱其第3
    次（或第3次以上）再度施用毒品之時間，在初犯經觀察、
    勒戒或強制戒治執行完畢釋放5年以後，已不合於「5年後再
    犯」之規定，且因已於「5年內再犯」，顯見其再犯率甚高
    ，原實施觀察、勒戒或強制戒治，已無法收其實效，即應依
    該條例第10條處罰，此有最高法院95年度台上字第1071號判
    決、95年度第7次刑事庭會議決議可資參照。被告既曾於上
    開強制戒治於90年12月17日執行完畢後5年內之92年及95年
    間，分別因事實欄所述之施用毒品案件，經本院以92年度竹
    北簡字第63號、92年度訴字第595號及95年度訴字第491號判
    決分別判處罪刑確定，有臺灣高等法院被告前案紀錄表1份
    在卷可考，參照前揭決議意旨，本案被告施用第一級毒品海
    洛因之犯行，自應予依法論科。
四、論罪與科刑：
    按海洛因為毒品危害防制條例第2條第2項第1款規定之第一級
    毒品。核被告所為係犯毒品危害防制條例第10條第1項之施
    用第一級毒品罪。其施用前持有第一級毒品海洛因之低度行
    為，為施用之高度行為所吸收，不另論罪。被告有如事實欄
    所述之前案有期徒刑執行紀錄，有臺灣高等法院被告前案紀
    錄表1份附卷可稽，其於有期徒刑執行完畢後5年內，再故意
    犯本件有期徒刑以上之罪，應依刑法第47條第1項，論以累
    犯，並加重其刑。爰審酌被告前經觀察、勒戒、強制戒治及
    刑事處罰後，仍犯本件施用第一級毒品罪，足見其缺乏拒用
    毒品之決心；又吸食海洛因危害施用者之神經中樞，使施用
    者產生幻聽及幻想之症狀，且對施用者之健康產生不良之影
    響，同時因幻聽及幻想結果亦可能使施用者對周遭之人施暴
    。此外，施用者為籌措龐大之購毒費用，常鋌而走險，已成
    為財產犯罪之根源，對公共秩序危害甚鉅，惟念施用毒品所
    生危害本以自戕健康為主，且被告業已坦認犯行等一切情狀
    ，量處如主文所示之刑。
據上論斷，應依刑事訴訟法第273條之1第1項、第299條第1項前
段，毒品危害防制條例第10條第1項，刑法第11條前段、第47條
第1項，判決如主文。
本案經檢察官張凱絜到庭執行職務。
中　　華　　民　　國　　96　　年　　7　　月  　　9　　日
              刑事第二庭  法  官     林佑珊
以上正本證明與原本無異。
如不服本判決應於收受本判決後十日內向本院提出上訴書狀，其
未敘述上訴理由者，並得於提起上訴後十日內向本院補提理由書
狀( 均須按他造當事人之人數附繕本 )「切勿逕送上級法院」。
中　　華　　民　　國　　96　　年　　7　　月  　　9　　日
                          書記官     沈藝珠
附錄本案論罪科刑法條全文：
毒品危害防制條例第10條
施用第一級毒品者，處六月以上五年以下有期徒刑。
施用第二級毒品者，處三年以下有期徒刑。
